臺灣高等法院高雄分院刑事判決　　　　96年度上訴字第1474號
上　訴　人　臺灣高雄地方法院檢察署檢察官
被　　　告　甲○○
選任辯護人　王仁聰　律師
上列上訴人因被告偽造文書等案件，不服臺灣高雄地方法院96年
度訴字第376 號中華民國96年5 月31日第一審判決（起訴案號：
臺灣高雄地方法院檢察署95年度偵字第31724 、31785 、33267
號），提起上訴，本院判決如下：
    主  文
原判決撤銷。
甲○○犯公務員縱放人犯罪，處有期徒刑壹年肆月，減為有期徒
刑捌月；又犯公務員登載不實罪，處有期徒刑壹年肆月，減為有
期徒刑捌月；應執行有期徒刑壹年，緩刑伍年，緩刑期間付保護
管束，並向高雄市政府提供貳佰肆拾小時之義務勞務及向國庫支
付新臺幣伍拾萬元。
    事  實
一、甲○○係高雄市政府警察局交通大隊第7 分隊分隊長，負責
    交通案件處理、取締酒後駕車及綜理該分隊所有業務，係依
    法令服務於地方自法團體所屬機關，而具有法定職務權限之
    人員。緣高雄市政府警察局交通大隊第7 分隊員警陳成頓、
    賴金福2 人騎乘警用機車，於民國95年5 月18日下午4 時30
    分許，在高雄市楠梓區之轄區內執行巡邏勤務時，在興楠路
    與常德路口發現駕駛車牌號碼XC－4396號自小貨車之李育欣
    滿臉通紅並跨越快慢車道行駛疑涉嫌酒後駕車，經示意李欣
    育停車，惟李欣育懼怕酒後駕車被發現而繼續向前行駛，陳
    成頓、賴金福2 人隨即騎乘機車在後追趕，嗣於同日下午4
    時49分許追至高雄縣大社鄉境內，始將李欣育攔下，並當場
    對李欣育時作酒精濃度測試，其酒測值高達每公升0.56毫克
    ，因已超過每公升0.55毫克不能安全駕駛之標準，故陳成頓
    等人即以酒後駕車之現行犯予以逮捕，並通知駕駛巡邏車在
    外巡邏之分隊長甲○○到場支援，於同日下午5時 許，將李
    欣育帶回高雄市○○區○○路163 號之分隊隊部偵訊，隨後
    陳成頓即向高雄市政府警察局交通大隊取得以公共危險罪嫌
    移送李欣育之刑事案件移送單文號（95年5 月18 日 警交勤
    字第0950009285號），並欲對李欣育製作警詢筆錄，距甲○
    ○明知依內政部警政署91年4 月30日警署交字第0910077274
    號函之規定，汽車駕駛人經檢測呼氣酒精濃度已達每公升0.
    55毫克，應依刑法第185 條之3 規定移送檢察官偵辦，或報
    請檢察官批示不隨案解送後，始得將李欣育釋回，且李欣育
    之情形並無酒測濃度超過0.25毫克介於0.27毫克以下，得以
    勸導代替舉發規定之適用，惟甲○○接受地方人士關說後，
    明知李欣育酒測值高於每公升0.55毫克不能安全駕駛之標準
    值，竟向陳成頓表示酒測器有誤差值，李欣育事件應可依一
    般違規事件處理，不須依規定以違反公共危險罪移送地檢署
    ，陳成頓雖向其反映依法仍應送地檢署，至於有無誤差值應
    由檢察官認定，惟甲○○竟向陳成頓表示「有事情我負責，
    我一定要放」，陳成頓為釐清責任即在員警工作紀錄簿「記
    事欄」上載明「於16：49分查獲酒駕0.56毫克，超過標準值
    帶回隊部偵訊（當事人：李欣育Ｚ000000000），並於18 時
    分隊長下令放行」，甲○○隨後僅讓李欣育在員警工作紀錄
    簿上及在陳成頓所簽發「舉發違反道路交通管理事件通知單
    」之「收受通知聯者簽章」欄上簽名，並告知其須前往交通
    事件裁決所繳納罰款後，即私自縱放職務上依法逮捕之現行
    犯李欣育，並未對其製作警詢筆錄，又明知李欣育於遭警攔
    檢時雖有未依規定停車之情事，惟並無衝撞或攻擊員警之情
    事，竟將員警陳成頓所製作完成，上開職務上所掌之工作紀
    錄簿公文書「記事欄」以立可白塗改後登載為「於16：49
    分查獲酒駕『李欣育乙名，因該民不服取締意圖攻擊』值帶
    回隊部偵訊（當事人：李欣育Ｚ000000000）．．」，將酒測
    值超過部分刪除，以避免上級追查未以刑案移送之責任，且
    事後亦未將李欣育依公共危險罪嫌函送檢察官偵辦。嗣經檢
    察官接獲檢舉後，於95年11月22日指揮法務部調查局高雄市
    調查處等單位，持搜索票前往高雄市政府警察局交通大隊第
    7 分隊執行搜索而循線查悉上情。
二、案經臺灣高雄地方法院檢察署檢察官自動檢舉及法務部調查
    局高雄市調查處、高雄市政府警察局移送偵查起訴。
    理  由
一、被告甲○○所犯係死刑、無期徒刑、最輕本刑為3 年以上有
    期徒刑以外之罪，已經被告就被訴事實為有罪陳述，經本院
    聽取當事人之意見後，依刑事訴訟法第273 條之1 第1 項之
    規定，裁定進行簡式審判程序。本件卷內之人證、物證、書
    證等證據，依同法第273 條之2 規定，不受第159 條第1 項
    關於傳聞法則規定之限制，依法均有證據能力，合先明。
二、上開事實，業據被告甲○○於原審及本院均供承不諱，核與
    證人陳成頓、賴金福於調查處、偵查中具結證述情節相符，
    並據證人李育欣調查處、偵查中具結證述在卷，復有高雄市
    政府警察局交通大隊員警工作記錄簿、舉發違反道路交通管
    理事件通知單、酒精測定值紀錄表、高雄市政府警察局交通
    大隊第4 中隊第7 分隊刑事案件移送單（以上原本均送庫保
    管，影本附卷頁，見調查卷第2-7 頁）、內政部警政署91年
    4 月30日警署交字第0910077274號函、高雄市○○○○道路
    交通管理事件裁決書（見調查卷第14-15 頁、21頁）在卷足
    佐。本件事證明確，被告前開犯行已堪認定。
三、核被告甲○○所為，係犯刑法第163 條第1 項之公務員縱放
    人犯罪及同法第213 條之公務員登載不實罪。所犯上開二罪
    ，犯意各別、罪名有異，應予分論併罰。
四、原判決據以論處被告罪刑，固非無見；惟查原判決未及適用
    中華民國96年罪犯減刑條例予以減刑（如後所述），自有未
    合，檢察官提起上訴，指摘原判決宣告緩刑不當，雖無理由
    （如後所述），惟原判決有上述可議之處，自應由本院將原
    判決撤銷改判。審酌被告身為執法之警務人員，明知人犯而
    予以縱放，並於其職務上所執掌之文書為虛偽之記載，本應
    嚴懲，惟斟酌被告任職警界多年，表現良好績效甚佳（見第
    31724號偵卷第15-18頁），一時未能跳脫人情關說而犯本罪
    ，念其未因而獲取不法利益，及於審理期間均能坦承犯行，
    犯後態度良好並深表悔悟等一切情狀，分別量處如主文所示
    之刑，又被告上開犯罪時間均在中華民國96年4月24日以前
    ，合於中華民國96年罪犯減刑條例所定之減刑條件，爰依法
    各減其刑期二分之一如主文所示，並定其應執行之刑如主文
    所示。
五、公訴人提起上訴雖認被告犯罪情節重大，不應宣告緩刑等語
    （見本院卷第5 頁），然按法院對於具備緩刑條件之刑事被
    告，認為以暫不執行刑罰為適當者，得宣告緩刑，至於暫不
    執行刑罰之是否適當，則由法院就被告有無累犯之虞，及能
    否由於刑罰之宣告而策其自新等一切情形，依其自由裁量定
    之，與犯罪情節是否可原，並無關係（最高法院29年上字第
    26 號 判例要旨足參）。本件被告未曾因故意犯罪受有期徒
    刑以上刑之宣告，有臺灣高等法院被告前案紀錄表一份在卷
    可參（見本院卷第13頁），因一時失慮誤觸刑典，經此偵審
    教訓，當知所警惕，信無再犯之虞，又被告任職警界多年，
    家中子女現就學中（見原審卷第78- 81頁之戶籍謄本、學生
    證等件影本）等其工作家庭狀況，本院認上開所宣告之刑，
    以暫不執行為適當，併予宣告緩刑5 年，緩刑期間付保護管
    束，並命被告應向其戶籍所在地之地方自治團體即高雄市政
    府，提供240 小時之義務勞務及向國庫支付新臺幣50萬元等
    緩刑條件，以啟自新。
據上論結，應依刑事訴訟法第369 條第1 項前段、第364 條、第
299 條第1 項前段，刑法第163 條第1 項、第213 條、第51條第
5 款、第74條第1 項第1 款、第2 項第4 、5 款、第93條第1 項
第2款 ，中華民國96年罪犯減刑條例第2 條第1 項第3 款、第7
條，判決如主文。
本案經檢察官張其主到庭執行職務。
中　　華　　民　　國　　96　　 年　　9 　　月　　4　　日
                  刑事第一庭    審判長法  官  郭雅美
                                      法  官  莊崑山
                                      法  官  張意聰
以上正本證明與原本無異。
如不服本判決應於收受本判決後10日內向本院提出上訴書狀，其
未敘述上訴理由者，並得於提起上訴後10日內向本院補提理由書
狀（均須按他造當事人之人數附繕本）「切勿逕送上級法院」。
中　　華　　民　　國　　96　　 年　　9 　　月　　4　　日
　　　　　　　　　　　　　　　　　　　書記官  呂素珍
附錄本件判決論罪科刑法條：
刑法第163條第1項
公務員縱放職務上依法逮捕拘禁之人或便利其脫逃者，處1 年以
上7 年以下有期徒刑。
刑法第213條
公務員明知為不實之事項，而登載於職務上所掌之公文書，足以
生損害於公眾或他人者，處1 年以上 7 年以下有期徒刑。
